【裁判字號】    96,家再易,4
【裁判日期】    970305
【裁判案由】    離婚等
【裁判全文】
臺灣高等法院民事裁定                 96年度家再易字第4號
再審原告    甲○○
再審被告    乙○○
上列當事人間離婚等事件，再審原告對於中華民國96年9月14日
本院96年度家再易字第2號確定判決提起再審，本院裁定如下：
    主  文
再審之訴駁回。
再審訴訟費用由再審原告負擔。
    事實及理由
一、按對於確定判決提起再審之訴，應依民事訴訟法第501條第1
    項第4款之規定，於訴狀中表明再審理由，此屬必備之程式
    ，苟有欠缺，其訴即不合法，所謂表明再審理由，必須敘明
    確定判決有何合於法定再審事由之具體情事而言。倘僅泛言
    有何條款之再審事由，而無具體情形者，仍難謂已合法表明
    再審理由。性質上即毋庸命其補正（最高法院61年度台再字
    第137號，同院70年度台再字第35號判例意旨參照）。次按
    再審之訴，法院認無再審理由，判決駁回後，不得以同一事
    由，對於原確定判決或駁回再審之訴之確定判決，更行提起
    再審之訴。
二、本件再審原告主張：(一)本院96年度家上易字第25號確定判決
    消極的未適用民事訴訟法第277條及第286條規定，又錯誤適
    用民法第1056條第2項規定，惟本院96年度家再易字第2號確
    定判決（下稱原確定再審判決），竟謂上開96年度家上易字
    第25號確定判決，並無適用法規顯有錯誤之情形，自有民事
    訴訟法第496條第1項第1 款適用法規顯有錯誤之再審事由。
    (二)再民法第1056條第2 項所規定之「無過失」係指受害人無
    有責之離婚原因存在，而非受害人就離婚原因之發生無過失
    ，本件再審被告平日以經營早餐店為業，下午則常外出遊晃
    ，甚而耽溺賭博，只顧自身享受玩樂，不照顧小孩，令人難
    以忍受，經再審原告屢勸不聽，故再審被告對離婚係屬有責
    ，並非全無過失，本院96年度家上易字第25號判決未審酌再
    審被告就離婚原因存在是否無過失，適用法規顯有過失。(三)
    再審原告是否有不堪同居虐待之離婚事由（再審原告未上訴
    部分），與應否給付再審被告慰撫金新台幣（以下同）30萬
    元（再審原告上訴部分），係不同之訴訟標的，無既判力拘
    束之可言。本院96年度家上易字第25號判決以「訴訟標的之
    法律關係確定之終局判決中經裁判者，當事人之一造以該確
    定判決之結果為基礎，於新訴訟用做攻擊防禦方法時，他造
    應受其既判力之拘束」云云，作為判決基礎，顯錯認再審原
    告上訴與不上訴部分之訴訟標的及「爭點效」，又無正當理
    由拒不調查再審原告聲請調查之證據，有民事訴訟法第497
    條之再審事由，為此提起再審之訴，求為：(1)本院96年度家
    再易字第2號、96年度家上易字第25號判決廢棄。(2)右廢棄
    部分，駁回再審被告之訴。
三、再審原告與再審被告間請求離婚等事件，經本院於96年8 月
    7 日以96年度家上易字第25號判決確定，再審原告對該確定
    判決命其給付慰撫金部分，提起再審之訴，經本院於96 年9
    月14日以96年度家再易字第2 號（即原確定再審判決）判決
    駁回，再審原告對該判決提起本件再審之訴，合先敘明。
四、按確定判決適用法規顯有錯誤者，得以再審之訴對之聲明不
    服，民事訴訟法第496條第1項第1款固有明文。惟所謂「適
    用法規顯有錯誤」，係指確定判決所適用之法規顯然不合法
    律之規定，或與司法院現尚有效之大法官會議之解釋，或最
    高法院尚有效之判例顯然違反者而言（最高法院60年台再字
    第170號判例、57年台上字第1091號判例意旨參照）；又所
    謂「適用法規顯有錯誤」，不包括漏未斟酌證據、認定事實
    錯誤、及在學說上諸說併存尚無法規判解可據者（最高法院
    63年台上字第880號、57年台上字第1091號判例意旨參照）
    。另判決理由矛盾、理由不備、取捨證據失當、調查證據欠
    週，亦不包括在民事訴訟法496條第1項第1款適用法規顯有
    錯誤之範圍內。
五、本件再審原告主張：本院96年度家上易字第25號判決消極的
    未適用民事訴訟法第277條及第286條規定，又錯誤適用民法
    第1056條第2項規定，有適用法規顯有錯誤之情事，惟本院
    96年度家再易字第2號原確定再審判決，竟認此係「認定事
    實有無錯誤」之情形，顯有適用法規顯有錯誤之再審事由云
    云。查，原確定再審判決以「二．．．．查本件再審原告雖
    主張原確定判決僅憑證人即兩造所生之次女林嘉怡所為之證
    言即認定伊多次毆打再審被告，惟伊已否認該證人之證言，
    且原確定判決並未命再審被告舉證，遽認再審被告請求離婚
    為無過失之一方，得請求伊賠償非財產上之損害三十萬元本
    息，其適用法規顯有錯誤云云，惟經核再審原告所述之上開
    事實，充其量亦僅屬原確定判決所認定事實有無錯誤之情形
    而已，依上開說明，並無適用法規顯有錯誤可言，自不得據
    以提起再審之訴。三次按民事訴訟法第497條所謂如就足影
    響於判決之重要證物，漏未斟酌者之所謂證物，並不包括證
    人在內（最高法院29年上字第696號判例參照），況再審原
    告復自認其已在前訴訟程序依上訴主張聲請訊問上開證人林
    佩榆，依法亦不得據以提起再審之訴（民事訴訟法第496 條
    第1項但書規定參照）」為由駁回再審原告之訴（見原確定
    再審判決事實及理由欄二、三所載），經核於法並無不合。
    再審原告提起本件再審之訴，僅泛稱原確定再審判決有違反
    民事訴訟法第496條第1項第1款之事由，至對於原確定再審
    判決究有何適用法規顯有錯誤之具體情形，並未詳予敘明，
    揆之上開說明，即難認為合法，應予駁回。至再審原告另對
    本院96年度家上易字第25號前確定判決主張部分，為再審原
    告就原確定再審判決提起再審之訴有理由，前訴訟程序之再
    開或續行後所應審酌之問題，然再審原告再審之訴既為不合
    法，前訴訟程序即無從再開或續行，再審原告此部分之主張
    ，本院自無庸予以論究，併此敘明。
六、據上論結，本件再審之訴為不合法，爰裁定如主文。
中    華    民    國    97    年    3     月    5     日
                    民事第五庭
                        審判長法  官  魏麗娟
                              法  官  陳博享
                              法  官  蔡芳齡
正本係照原本作成。
不得抗告。
中    華    民    國    97    年    3     月    10    日
                              書記官  蔡錦輝


司法院資訊處製作；財團法人民間司法改革基金會備份。
